【裁判字號】    98,交聲,4001
【裁判日期】    981120
【裁判案由】    違反道路交通管理處罰條例聲明異議
【裁判全文】
臺灣臺北地方法院交通事件裁定        98年度交聲字第4001號
原處分機關  交通部公路總局臺北區監理所
異  議  人
即受處分人  甲○○
上列異議人即受處分人因違反道路交通管理處罰條例案件，對於
交通部公路總局臺北區監理所民國98年9 月28日所為之處分 (原
處分案號：北監自裁字第裁00-000000000號)， 聲明異議，本院
裁定如下：
    主  文
異議駁回。
    理  由
一、原處分意旨略以：異議人即受處分人甲○○所有之車牌號碼
    CL-5102 號自用小客車，未依期限於民國97年7 月26日參加
    定期檢驗，違反道路交通管理處罰條例第17條第1 項前段之
    規定，經原處分機關即交通部公路總局臺北區監理所先於同
    年10月23日予以舉發，再於98年9 月28日以原處分裁罰異議
    人新臺幣（下同）1,400 元。
二、異議意旨略以：異議人於97年2 月6 日將上開車輛借予孫兆
    芳及徐冠群，嗣後孫兆芳等二人竟表示該車在行駛中燒了起
    來，而送往苗栗之修車廠修理。異議人一再要求孫兆芳等二
    人將該車拖回歸還，期間更於97年3 月12日勉強同意匯款15
    ,000 元 之修理費用給徐冠群，及向派出所報案、聲請調解
    、寄出存證信函、向臺灣臺北地方法院檢察署提起刑事侵占
    告訴等，異議人已用盡一切方式，仍無法取回該車輛，故異
    議人係無從參加車輛定期檢驗，並非故意不作為云云。
三、按汽車不依限期參加定期檢驗或臨時檢驗者，處汽車所有人
    900 元以上1800元以下罰鍰，道路交通管理處罰條例第17條
    第1 項前段定有明文；又領有牌照之汽車，其出廠年份，自
    用小客車未滿5 年者免予定期檢驗，5 年以上未滿10年者，
    每年至少檢驗一次，10年以上者每年至少檢驗2 次，亦為道
    路交通安全規則第44條第1 項前段所明定。
四、經查：
  (一)異議人所有上開車輛之出廠年月及領牌日期，分別為85年7
    月及同年月26日，係出廠年份10年以上之汽車，依前揭規定
    ，須於每年之1 月26日及7 月26日進行定期檢驗；又異議人
    未依規定於97年7 月26日進行定期檢驗，因而遭原處分機關
    舉發，嗣繼以原處分為本件裁罰等事實，為異議人所不爭執
    ，復有原處分機關98年9 月28日之系爭裁決書及同年10月19
    日北監自字第0982019174號函所附之聲明異議案件移送書各
    1 紙在卷可憑，自堪認屬實，合先敘明。
  (二)異議人於98年農曆過年前、後，將上開車輛借予孫兆芳與徐
    冠群，然因該車輛於行駛中起火燃燒，孫兆芳等二人乃將該
    車輛駛離高速公路，並開至苗栗之保華倡汽車修護廠進行修
    理，嗣由於未能付清修車費用，故該車輛仍一直留在修車廠
    而無法歸還異議人之事實，業據證人孫兆芳於本院訊問時結
    證明確在卷，並經本院依職權調取臺灣臺北地方法院檢察署
    （下稱臺北地檢署）98年度偵字第17927 號、同年度偵字第
    18116 號卷全卷查證屬實。次以，異議人至遲於97年3 月間
    即已知悉上開車輛係在苗栗之修車廠修理，須支付修車費用
    等情，此由異議人在本件中自承其於97年3 月12日有匯款15
    ,000 元 之修車費用予徐冠群，復提出自動櫃員機交易明細
    表1 紙附卷為佐，且另在前揭偵查案件中亦曾自承：97年3
    月初，徐冠群即來電表示已從熟識之修車廠獲得比價，所需
    之修車費用約需11,000元至12,000元左右，現向送修之修車
    廠議價以8,000 元修車，要求各付一半等語明確（見臺北地
    檢署98年度偵字第17927 號卷第5 頁），應堪以認定。從而
    ，可見異議人並非不知上開車輛係在修車廠中之事實，僅係
    因與孫兆芳、徐冠群就修車費用間有所爭執，故不願先自行
    付清修車費用並取回上開車輛，因而一再拖延，進而導致異
    議人未能於97年7 月26日依法辦理車輛之定期檢驗。惟查，
    異議人與孫兆芳等二人間就上開車輛之修車費用應由何人支
    付或如何分擔之爭執，係屬民事上之私權糾紛，自不能因有
    此紛爭即認可得免除異議人在法律上須辦理汽車定期檢驗之
    義務。易言之，異議人本於其為汽車所有人之地位，自應先
    行取回上開車輛以遵期辦理汽車定期檢驗，再就與孫兆芳等
    二人間之修車費用爭執，另循法律途徑謀求解決，而非任意
    將二者混為一談。準此，本件顯係可歸責於異議人之情形，
    原處分機關據此裁罰，於法並無不合。異議人對此仍執言以
    其與孫兆芳等二人有私權上關於修車費用之爭執一事一再抗
    辯，殊難足採。
五、據上論斷，應依道路交通案件處理辦法第19條，裁定如主文
    。
中    華    民    國    98    年    11    月    20    日
                  交通法庭  法  官  陳思帆
以上正本證明與原本無異。
如不服本裁定，應於送達後5日內，向本院提出抗告狀。
                            書記官  林素霜
中    華    民    國    98    年    11    月    20    日


司法院資訊處製作；財團法人民間司法改革基金會備份。
